【裁判字號】    98,台上,7303
【裁判日期】    981203
【裁判案由】    違反毒品危害防制條例
【裁判全文】
最高法院刑事判決            九十八年度台上字第七三０三號
上  訴  人  甲○○
上列上訴人因違反毒品危害防制條例案件，不服台灣高等法院台
中分院中華民國九十八年十月一日第二審判決（九十八年度上訴
字第一六三九號，起訴案號：台灣台中地方法院檢察署九十七年
度偵字第一八六三九號），提起上訴，本院判決如下：
    主  文
上訴駁回。
    理  由
按刑事訴訟法第三百七十七條規定，上訴於第三審法院，非以判
決違背法令為理由，不得為之。是提起第三審上訴，應以原判決
違背法令為理由，係屬法定要件。如果上訴理由書狀並未依據卷
內訴訟資料，具體指摘原判決不適用何種法則或如何適用不當，
或所指摘原判決違法情事，顯與法律規定得為第三審上訴理由之
違法情形不相適合時，均應認其上訴為違背法律上之程式，予以
駁回。本件上訴人甲○○上訴意旨略稱：證人王英傑、趙文雄於
警詢、偵查中所為證述，乃傳聞證據，不具證據能力。又王英傑
於警詢證稱：最後一次施用第一級毒品海洛因（下稱海洛因）係
於民國九十七年七月二十日早上，在台中市新天地餐廳附近加油
站廁所內，海洛因都是向綽號「阿倫」男子購買。然上訴人於九
十七年七月十七日，因他案遭查獲入監執行，不可能於同年月二
十日販賣海洛因予王英傑，足見王英傑警詢陳述與事實不符。且
王英傑、趙文雄於第一審均證稱：係與上訴人合資購買海洛因或
介紹上訴人向「阿清」購買海洛因。依常理而言，王英傑、趙文
雄當無甘冒偽證罪於審判中故為虛偽陳述之可能，自應以王英傑
、趙文雄於第一審證述較為可信。原判決逕以王英傑、趙文雄於
警詢及偵查中證述作為上訴人犯罪證據，有違證據法則云云。
惟查原判決依憑上訴人不利於己之部分之自白，證人王英傑、趙
文雄於警詢、偵查中之證詞，上訴人持用之000000000
0號行動電話與王英傑、趙文雄分別持用之000000000
0號、0000000000號行動電話間之通訊監察譯文，台
中縣警察局霧峰分局毒品尿液真實姓名對照表二紙，中山醫學大
學附設醫院檢驗科藥物檢測中心九十七年八月八日、同年月十四
日尿液檢驗報告各一紙（王英傑、趙文雄），台灣高等法院被告
前案紀錄表等證據，資以認定上訴人有原判決事實欄所記載之犯
罪事實。因而維持第一審分別論處上訴人共同販賣第一級毒品罪
刑（二罪，均累犯，各論處有期徒刑十五年六月），又販賣第一
級毒品罪刑（論處有期徒刑十六年），併為從刑諭知之判決，駁
回上訴人在第二審之上訴，已詳述其所依憑之證據及認定之理由
。對於上訴人辯稱：雖有接獲王英傑、趙文雄電話，約定交付海
洛因地點，並分別由「阿清」或其交付海洛因，然未販賣海洛因
予王英傑、趙文雄。九十七年六月二十三日向「阿清」拿取海洛
因時，適王英傑打電話前來，乃詢問「阿清」有無販賣海洛因，
不知「阿清」是否有賣給王英傑；同年月二十八日係以電話向趙
文雄詢問「阿清」有無販賣海洛因；同年月十六日則與王英傑一
起向「阿清」購買海洛因云云。經綜合調查證據之結果，認係卸
責之詞，不足採信，在判決內詳予指駁，並說明其證據取捨及判
斷之理由。又證人王英傑於第一審先證稱：九十七年六月二十三
日是去找上訴人聊天，沒有與任何人交易或取得毒品，譯文中所
稱「一樣」是指買飲料；後證稱：當日有跟「阿清」拿一包毒品
，打電話給上訴人詢問是否合資，上訴人那天沒空，就幫我聯絡
，我就跟拿藥的人見面各云云。證人趙文雄於第一審證稱：九十
七年六月二十八日打電話是要跟上訴人去找他朋友拿海洛因，我
有帶新台幣（下同）一千元，當天交易時，上訴人叫我到商店去
找他，我比較晚到，上訴人叫我去旁邊修車廠找那個人，我走過
去，那個人就自己過來，他問我要買多少，我說要買一千元，我
實際拿給那個人九百元云云。證人王英傑於第一審證稱：九十七
年七月十六日當天打電話約上訴人到屠宰場見面聊天，順便叫上
訴人買二杯飲料，見面後與上訴人一起合資去買毒品，上訴人開
車載我去找藥頭購買海洛因，我和上訴人各出二千元，一人一包
云云。然證人王英傑、趙文雄於警詢及偵查中已明確證稱係向上
訴人購買海洛因，並未提及請上訴人幫忙聯絡販賣毒品之人。且
依二人與上訴人間之通訊監察譯文內容所示，僅明確簡短地表示
數量、交易地點，均未談及委請上訴人代為聯絡販賣毒品之人之
事，顯見證人王英傑、趙文雄於第一審所為證述，應均屬事後迴
護上訴人之詞，難以採信，亦分別在判決內加以說明。原判決所
為論述，核與卷證資料相符，從形式上觀察，並無足以影響判決
結果之違背法令之情形。按認事採證、證據之取捨及證據證明力
之判斷，俱屬事實審法院之職權，苟無違背證據法則，自不能指
為違法。本件原審綜合上訴人不利於己之部分之自白、證人王英
傑、趙文雄於警詢、偵查中之證詞，斟酌其他證據，認定上訴人
有本件之犯罪事實。對於上訴人辯解，認不足採；就證人王英傑
、趙文雄於第一審之證詞，認係迴護上訴人之詞，已分別在判決
內詳述其認事採證、證據取捨及判斷之理由，核與證據法則並無
違背，為其職權之適法行使，揆之上開說明，自不能指為違法。
原判決復說明被告以外之人於審判外之陳述，固屬傳聞證據，依
刑事訴訟法第一百五十九條第一項之規定，原則上不得為證據。
惟依同法第一百五十九條之二規定：被告以外之人於檢察事務官
、司法警察官或司法警察調查中所為之陳述，與審判中不符時，
其先前之陳述具有較可信之特別情況，且為證明犯罪事實存否所
必要者，得為證據。本件證人趙文雄、王英傑於警詢所為陳述與
第一審證述內容不符，並以二人於警詢陳述較為可信，因認其等
警詢陳述具有證據能力。又未經被告詰問之被告以外之人於偵查
中向檢察官所為之陳述，除顯有不可信之情況者外，依刑事訴訟
法第一百五十九條之一第二項規定，係屬有證據能力，但為未經
完足調查之證據。惟當事人對於詰問權既有處分之權能，則此項
詰問權之欠缺，非不得於審判中由被告行使以補正，而完足為經
合法調查之證據。證人趙文雄、王英傑均已於第一審到庭具結作
證，並賦予上訴人對質詰問之機會，則二人於偵查中之證述，自
有證據能力（見原判決理由壹、一、二）。原判決以王英傑、趙
文雄於警詢及偵查中之證詞作為上訴人犯罪之證據，於法並無不
合。上訴意旨所指，對於原判決究竟如何違背法令，並未依卷內
訴訟資料為具體之指摘，或徒憑己意，就屬原審採證認事職權之
適法行使，及原判決已經說明事項，任意指摘為違法，核與法律
規定得為第三審上訴理由之違法情形，均不相適合，應認其上訴
違背法律上之程式，予以駁回。
據上論結，應依刑事訴訟法第三百九十五條前段，判決如主文。
中    華    民    國  九十八  年   十二   月    三    日
                      最高法院刑事第十二庭
                          審判長法官  黃  一  鑫
                                法官  張  春  福
                                法官  林  勤  純
                                法官  李  錦  樑
                                法官  陳  國  文
      本件正本證明與原本無異
                                      書  記  官
中    華    民    國  九十八  年   十二   月    九    日
                                                      Ｅ


司法院資訊處製作；財團法人民間司法改革基金會備份。
